【裁判字號】    98,易,579
【裁判日期】    990203
【裁判案由】    違反家庭暴力防治法等
【裁判全文】
臺灣宜蘭地方法院刑事判決               98年度易字第579號
公  訴  人  臺灣宜蘭地方法院檢察署檢察官
被      告  丙○○
上列被告因違反家庭暴力防治法等案件，經檢察官提起公訴（98
年度偵字第3570、3633、3868、4465、4537、4594號），本院判
決如下：
    主  文
丙○○犯傷害罪，累犯，處有期徒刑伍月，如易科罰金，以新臺
幣壹仟元折算壹日；又犯附表所示違反保護令罪，均累犯，各處
如附表所示之刑，如易科罰金，均以新臺幣壹仟元折算壹日。應
執行有期徒刑壹年陸月，如易科罰金，以新臺幣壹仟元折算壹日
。
被訴於九十八年八月四日違反保護令部分，無罪。
    犯 罪 事 實
一、丙○○係甲○○與乙○○之子、丁○○之姪子，與甲○○、
    乙○○間具有家庭暴力防治法第3條第3款所定之家庭成員關
    係、與丁○○具有家庭暴力防治法第3條第4款所定之家庭成
    員關係。丙○○前於民國96年間因違反家庭暴力防治法案件
    ，經本院以96年度易字第78號、96年度易字第227號判決各
    判處有期徒刑1年6月、2年確定，嗣經本院以96年度聲減字
    第996號裁定減刑並定應執行刑為有期徒刑1年7月，甫於97
    年10月5日執行完畢。詎猶不知警惕，而為下述犯行：
 (一) 丙○○於98年4月16日，在其宜蘭縣冬山鄉○○村○○路11
    巷1弄6號住處附近，因住家環境問題與其伯父丁○○發生口
    角後，丁○○於與丙○○拉扯當中跌倒在地，丙○○見狀，
    竟基於傷害之犯意，故意猛力坐在丁○○身上，致丁○○受
    有肋骨骨折及多處創傷等傷害。
 (二) 丙○○前因對甲○○、乙○○實施家庭暴力行為，經本院於
    98年6月30日以98年度家護字第69號民事通常保護令，裁定
    令其不得對甲○○及乙○○實施身體或精神上不法侵害行為
    、直接或間接之騷擾，並應最少遠離甲○○之住居所至少10
    公尺。丙○○並因前揭傷害丁○○之家庭暴力行為，經本院
    於98年7月28日核發98年度家護字第152號民事通常保護令，
    裁定令丙○○不得對丁○○實施身體或精神上不法侵害之行
    為、騷擾行為。詎丙○○於收受本院前開民事通常保護令後
    ，無視該等保護令，並基於違反保護令之犯意，分別為附表
    所示違反保護令之犯行。
三、案經甲○○、乙○○、丁○○告訴暨宜蘭縣政府警察局羅東
    分局報告臺灣宜蘭地方法院檢察署檢察官偵查起訴。
    理  由
壹、有罪部分：
一、按被告以外之人於審判外之陳述，雖不符刑事訴訟法第159
    條之1至第159條之4之規定，而經當事人於審判程序同意作
    為證據，法院審酌該言詞陳述或書面陳述作成時之情況，認
    為適當者，亦得為證據，刑事訴訟法第159條之5第1項定有
    明文。經查，下列所引被告丙○○以外之人於審判外之言詞
    及書面陳述，雖屬傳聞證據，但檢察官及被告於本院審判期
    日中，均同意此部分之證據有證據能力，本院審酌上開證據
    資料製作時之情況，尚無違法不當及證明力明顯過低之瑕疵
    ，亦認為以之作為證據應屬適當，依前開刑事訴訟法第159
    條之5規定，認前揭證據資料均有證據能力。
二、訊據被告丙○○對於上揭犯罪事實均坦承不諱，核與告訴人
    甲○○、乙○○、丁○○指訴情節相符，並有現場照片、酒
    精濃度測定單、本院98年度家護字第69號民事通常保護令、
    98年度家護字第152號民事通常保護令，及病歷影本1份存卷
    可稽，足認被告之自白與事實相符，本件事證明確，被告犯
    行洵堪認定，應予依法論科。
三、核被告犯罪事實一(一)所為，係犯刑法第277條第1項之傷害罪
    ，核屬家庭暴力防治法第2條第2款之家庭暴力罪；其犯罪事
    實一(二)即附表所為，各係犯家庭暴力防治法第61條第1項第1
    、2、4款之違反保護令罪。被告如附表所示犯行，雖同時違
    反民事通常保護令裁定所禁止之3款行為，然法院依家庭暴
    力防治法核發通常保護令者，該保護令內之數款規定，僅分
    別為不同之違反保護令行為態樣，被告以一犯意而違反同一
    保護令上所禁止之數態樣，為一違反保護令之行為，屬單純
    一罪，各僅以一違反保護令罪論處。又被告於附表編號2、3
    所為，係以一行為同時違反本院98年度家護字第69號保護令
    而同時侵害告訴人甲○○、乙○○之法益，為想像競合犯，
    各應論以一罪。被告所犯傷害罪及附表編號1、2、3、4所示
    違反保護令罪，犯意個別，行為不同，應分論併罰。又被告
    前有犯罪事實欄所載犯罪科刑之執行情形，此有臺灣高等法
    院被告前案紀錄表1份在卷可考，其受有期徒刑執行完畢後
    ，5 年以內故意再犯本件有期徒刑以上之各罪，均應論以累
    犯，應各依刑法第47條第1項規定加重其刑。至公訴意旨另
    以：被告於附表編號3所示時地以石塊丟擲乙○○住處大門
    玻璃，另涉犯刑法第354條之毀損罪嫌等語。惟按告訴乃論
    之罪，告訴人於第一審辯論終結前，得撤回其告訴；告訴乃
    論之罪，其告訴經撤回者，應諭知不受理之判決，刑事訴訟
    法第238條第1項、第303條第3款分別定有明文。查刑法第
    354 條之毀損罪，依同法第357條規定，須告訴乃論，而
    本件告訴人乙○○已於本院審理時以言詞撤回對被告之毀損
    告訴，此有本院審判筆錄可稽（見本院卷第20頁），依前揭
    規定，本應為不受理之諭知，惟公訴人認此部分犯罪與經本
    院論罪科刑之違反保護令罪間有想像競合之關係，爰不另為
    不受理之諭知，併此敘明。
四、爰審酌被告前有2次因違反家庭暴力防治法經法院論罪處刑
    之犯罪紀錄，又再次恣意違反保護令，且係對父母、伯父等
    長輩施以家庭暴力行為，顯然漠視法令、目無尊長；兼衡其
    國中畢業之智識程度、前有違反家庭暴力防治法、槍砲、公
    共危險等前科之素行、未婚無子女之家庭狀況；暨其犯罪動
    機、手段、告訴人甲○○、乙○○、丁○○因此所受身心傷
    害等一切情狀，分別量處如主文所示之刑及諭知易科罰金之
    折算標準，並定其應執行之刑。又被告犯罪事實一(一)行為後
    ，原刑法第41條第2項關於數罪併罰，數宣告刑均得易科罰
    金，而定應執行之刑逾6個月者，排除適用同條第1項得易科
    罰金之規定部分，業經司法院大法官會議釋字第662號解釋
    宣告違憲，並自該解釋公佈日即98年06月19日起失效，且被
    告本案犯罪行為後，刑法第41條並於98年12月30日經修正施
    行，依修正後之刑法第41條第8項規定，於數罪併罰之數罪
    均得易科罰金或易服社會勞動，其應執行之刑逾6月者，數
    宣告刑均得易科罰金。經比較新舊法結果，以修正後關於易
    科罰金之規定較有利於被告，應適用修正後刑法第41條第8
    項規定，諭知定執行刑後易科罰金之折算標準。
貳、無罪部分：
一、公訴意旨另以：被告經本院核發前揭98年度家護字第152號
    民事通常保護令後，無視該保護令，並基於違反保護令之犯
    意，於98年8月4日18時許（起訴書記載為98年8月14日，經
    公訴人當庭更正為98年8月4日）在宜蘭縣冬山鄉○○路11巷
    36 號前，以手掐告訴人丁○○脖子，而為違反保護令之犯
    行，因認被告涉犯家庭暴力防治法第61條第1、2、4款之違
    反保護令罪。
二、按犯罪事實應依證據認定之，無證據不得認定犯罪事實；不
    能證明被告犯罪者，應諭知無罪之判決，刑事訴訟法第154
    條第2項、第301條第1項分別定有明文。又刑事訴訟法第161
    條第1項規定，檢察官就被告犯罪事實，應負舉證責任，並
    指出證明之方法。因此，檢察官對於起訴之犯罪事實，應負
    提出證據及說服之實質舉證責任。倘其所提出之證據，不足
    為被告有罪之積極證明，或其闡明之證明方法，無從說服法
    官以形成被告有罪之心證，基於無罪推定之原則，自應為被
    告無罪判決之諭知（最高法院92年臺上字第128號判例要旨
    參照）。
三、本件公訴人認被告於98年8月4日18時許，在宜蘭縣冬山鄉○○路11巷36號前以手掐丁○○脖子，而涉犯家庭暴力防治法
    第61條第1、2、4款之違反保護令罪嫌，無非以告訴人丁○○之指訴，及本院98年度家護字第152號民事通常保護令裁
    定，資為論據。訊據被告固不否認於前述時地與丁○○拉扯
    之事實，然堅決否認有何違反保護令之犯行，辯稱：伊於上
    開行為時還不知道丁○○有去聲請法院核發前開保護令等語
    。
四、經查，本院核發98年度家護字第152號民事通常保護令後，
    經送交宜蘭縣政府警察局羅東分局家防官戊○○，由戊○○
    執行告誡被告保護令內容之職務，惟因一直未能會晤被告，
    故僅在被告登記住址（實際為告訴人丁○○住處）門首張貼
    公告，以為送達等情，乃據證人戊○○到院結證及告訴人丁○○於本院指訴明確（分見本卷第28至30頁、第31頁），並
    有宜蘭縣警察局羅東分局保護令執行紀錄表、張貼公告照片
    、員警工作紀錄簿在卷可參，核與被告所辯不知保護令內容
    等情，尚屬相符。公訴人迄於本院言詞辯論終結前，並未舉
    證被告於98年8月4日對丁○○前揭家庭暴力行為前，已有收
    受前開民事通常保護令之事實，自難認被告於前開家庭暴力
    行為時，已知悉上揭通常保護令之禁止範圍。綜上所述，本
    件被告縱使於上開時地，確實有對告訴人丁○○實施上開違
    反保護令裁定內容之客觀行為，然本件既無積極證據足證被
    告主觀上已知悉有上開通常保護令而有違反上開通常保護令
    之犯意，自難以違反保護令罪相繩，揆諸上開說明，既不能
    證明被告犯罪，即應為被告無罪之諭知。
據上論結，應依刑事訴訟法第299條第1項、第301條第1項，家庭
暴力防治法第61條第1款、第2款、第4款，刑法第2條第1項、第1
1條前段、第277條第1項、第55條、第47條第1項、第41條第1項
前段、第8項、第51條第5款，判決如主文。
本案經檢察官劉惟宗到庭執行職務
中    華    民    國    99    年    2     月    3     日
                  刑事第四庭  法  官  鄧晴馨
上正本證明與原本無異。
如不服本判決，應於收受送達後10日內向本院提出上訴狀（應附
繕本）。其未敘述上訴理由，應於上訴期間屆滿後20日內補提理
由書狀於本院，上訴於臺灣高等法院。
                              書記官  林怡君
中    華    民    國    99    年    2     月    3     日
附表：
┌─┬─────┬──────┬───┬──────────┬──────┬─────────┐
│編│時間(民國)│地點(宜蘭縣)│被害人│違反保護令之事實    │所 犯 罪 名 │  宣  告  刑      │
│號│          │            │      │                    │            │                  │
├─┼─────┼──────┼───┼──────────┼──────┼─────────┤
│ 1│98年8月25 │宜蘭縣冬山鄉│甲○○│被告酒後先以三字經辱│違反保護令罪│有期徒刑伍月      │
│  │日23時30分│廣興村廣興路│      │罵甲○○，再以石頭丟│            │                  │
│  │許        │11巷32號前  │      │擲甲○○住所白鐵後門│            │                  │
│  │          │            │      │。                  │            │                  │
├─┼─────┼──────┼───┼──────────┼──────┼─────────┤
│ 2│98年9月10 │宜蘭縣冬山鄉│甲○○│被告於98年9月10 日上│違反保護令罪│有期徒刑伍月      │
│  │日4、5時許│廣興村廣興路│乙○○│午4、5時許，在甲○○│            │                  │
│  │，及同日11│11巷32號    │      │、乙○○住處內摔擲鍋│            │                  │
│  │時30分許  │            │      │碗瓢盆，經乙○○勸阻│            │                  │
│  │          │            │      │，被告不滿，即徒手毆│            │                  │
│  │          │            │      │打乙○○頭部後離開（│            │                  │
│  │          │            │      │傷害部分據乙○○撤回│            │                  │
│  │          │            │      │告訴）；至同日11時30│            │                  │
│  │          │            │      │分許，被告承前開違反│            │                  │
│  │          │            │      │保護令之接續犯意，持│            │                  │
│  │          │            │      │石塊至甲○○、乙○○│            │                  │
│  │          │            │      │住處前丟擲大門玻璃，│            │                  │
│  │          │            │      │並進入屋內毆打乙○○│            │                  │
│  │          │            │      │、將其壓倒在地，又拿│            │                  │
│  │          │            │      │掃把毆打乙○○（毀損│            │                  │
│  │          │            │      │傷害部分據乙○○撤回│            │                  │
│  │          │            │      │告訴）。            │            │                  │
├─┼─────┼──────┼───┼──────────┼──────┼─────────┤
│ 3│98年10月14│宜蘭縣冬山鄉│甲○○│被告持木棍敲打甲○○│違反保護令罪│有期徒刑伍月。    │
│  │日21日30分│廣興村廣興路│乙○○│、乙○○住處後門，待│            │                  │
│  │至23時40分│11巷32號    │      │乙○○開門後又罵李木│            │                  │
│  │期間      │            │      │榮及乙○○，離去後2 │            │                  │
│  │          │            │      │小時，又再至上開地點│            │                  │
│  │          │            │      │打破後門之玻璃（毀損│            │                  │
│  │          │            │      │部分未據告訴）。    │            │                  │
├─┼─────┼──────┼───┼──────────┼──────┼─────────┤
│ 4│98年10月24│宜蘭縣冬山鄉│丁○○│被告持竹子作勢毆打李│違反保護令罪│有期徒刑伍月。    │
│  │日12時45分│廣興村廣興路│      │阿順，對其為精神上之│            │                  │
│  │          │11 巷1弄6號 │      │不法侵害。          │            │                  │
│  │          │外          │      │                    │            │                  │
└─┴─────┴──────┴───┴──────────┴──────┴─────────┘
本案論罪科刑主要法條：
中華民國刑法第277條第1項
（普通傷害罪）
傷害人之身體或健康者，處 3 年以下有期徒刑、拘役或 1 千元
以下罰金。
家庭暴力防治法第61條
違反法院依第 14 條第 1 項、第 16 條第 3 項所為之下列裁定
者，為本法所稱違反保護令罪，處 3 年以下有期徒刑、拘役或
科或併科新臺幣 10 萬元以下罰金：
一、禁止實施家庭暴力。
二、禁止騷擾、接觸、跟蹤、通話、通信或其他非必要之聯絡行
    為。
三、遷出住居所。
四、遠離住居所、工作場所、學校或其他特定場所。
五、完成加害人處遇計畫。

司法院資訊處製作；財團法人民間司法改革基金會備份。
